【裁判字號】    89,交聲,651
【裁判日期】    900416
【裁判案由】    違反道路交通管理處罰條例聲明異議
【裁判全文】
臺灣臺北地方法院交通事件裁定          八十九年度交聲字第六五一號
    異議人即
    受處分人  甲○○
右列受處分人因違反道路交通管理處罰條例案件，對於台北市交通事件裁決所中華民
國八十九年十月十一日所為之處分（原處分案號：北市裁三字第駕裁二二－ＡＶ00
00000號），聲明異議，本院裁定如左：
    主      文
異議駁回。
    理      由
一、按停止線為白實線，用以指示行駛車輛停止之界限，車輛停止時，其前懸部分不
    得伸越該線，為道路交通標誌標線號誌設置規則第一百七十條第一項、第二項定
    有明文；又汽車駕駛人（包括機器腳踏車），駕駛汽車不遵守道路交通標誌、標
    線、號誌之指示者，處新台幣（下同）九百元以上一千八百元以下罰鍰，道路交
    通管理處罰條例第三條第八款、第六十條第二項第三款定有明文，而汽車駕駛人
    ，駕駛汽車違反道路交通管理處罰條例第六十條第二項第三款規定者，除應依該
    條所規定之罰鍰處罰外，並予記違規點數一點，道路交通管理處罰條例第六十三
    條第一項第一款亦定有明文。
二、本件受處分人即異議人甲○○於民國八十九年七月二十五日下午四時五十八分許
    ，騎乘車號ＡＳＣ—五八五號機器腳踏車，沿台北市○○路一一三巷直行，途經
    台北市○○路一一三巷口設有燈光號誌管制之交岔路口時，因燈光號誌變為禁止
    通行之紅燈，受處分人為等待綠燈通行，竟超越停止線而將上開機器腳踏車臨時
    停在人行穿越道上，適為台北市政府警察局內湖分局康樂派出所警員乙○○以拍
    照方式採證，並以受處分人有違反道路交通管理處罰條例第六十條第二項第三款
    之行為逕行舉發。嗣受處分人於舉發通知單上所載應到案日期（即八十九年九月
    一日）前提出申訴，經原處分機關函請舉發機關調查結果，仍認受處分人確有上
    開紅燈越線臨時停車之違規行為，乃依道路交通管理處罰條例第六十條第二項第
    三款之規定裁處受處分人九百元罰鍰，並依同條例第六十三條第一項第一款之規
    定記違規點數一點（原處分漏引道路交通管理處罰條例第六十三條第一項第一款
    之規定，應更正）。
三、訊據受處分人矢口否認有右開違規行為，辯稱：台北縣市○○路口均設有有二段
    式左轉停車格，由違規照片顯示伊所騎乘之機車車頭之斜度可判斷伊為二段式左
    轉，而騎乘機車為符合二段式左轉，恐難正確無誤臨時停車在二段式左轉停車格
    內，伊僅壓到一點點行人穿越道，故並無違規之處云云，然查：舉發警員乙○○
    到庭證稱：八十九年七月二十五日下午四時左右，我執行取締有關闖紅燈或紅燈
    越線臨停的違規，當時受處分人的車由一一三巷直走，並沒有二段式左轉，就停
    在行人穿越道上，我就直接照相舉發，且現場及地上沒有二段式左轉的標誌，就
    算有二段式左轉，也不能停在人行穿越道上等語，並有違規照片二張在卷為憑，
    因交通警員掣單舉發違反道路交通管理處罰條例所列之違規事實，本質上為行政
    處分，係公務員基於職務上權力，依法就特定之具體事件所為具有公法上效果之
    單方行政行為，基於公務員為公法上行為具有公信力之原則，該行政處分當可被
    推定為真正，其據以依法處分之事實認定亦為真正無誤，本此公信原則，乃立法
    者賦予行政機關制定違反道路交通事件統一裁罰標準及處理細則，使勤務警員得
    當機處分（如該細則第二十三條）以達其維護交通秩序、安全之行政目的，反之
    ，若謂公務員一切行政行為均需預留證據以證其實，則國家行政勢必窒礙難行，
    據此，刑事訴訟法就犯罪證據有關之規定中與屬行政秩序罰之交通違規裁罰本質
    不合之部分，自不在準用之列，從而，受處分人既未就執勤警員之舉發有誤提出
    相關證據以供調查，本院經查亦無任何證據足資證明其有捏造事實違法取締之情
    事，則執勤警員本其維護交通秩序、安全職責所為之舉發，自應受到合法、正確
    之推定。況受處分人由台北市○○路一一三巷直行，如欲左轉，因紅燈等待綠燈
    通行之時，機器腳踏車之車頭亦有可能偏左，故尚難以受處分人之機器腳踏車車
    頭偏左即謂受處分人係二段式左轉。從而，受處分人所辯，自屬事後卸責之詞，
    不足採信。本件事證明確，受處分人之違規行為堪以認定。
四、綜上所述，受處分人確有在右開時地紅燈越線臨時停車之違規行為，因受處分人
    於舉發通知單所載應到案日期前提出申訴，經原處分機關函請舉發機關調查結果
    ，仍認受處分人確有右開違規行為，原處分機關乃依道路交通管理處罰條例第六
    十條第二項第三款之規定裁處受處分人九百元罰鍰，並依同條例第六十三條第一
    項第一款之規定記違規點數一點，核無違誤，本件受處分人之異議為無理由，自
    應將其異議駁回。
五、據上論斷，應依道路交通案件處理辦法第十九條，裁定如主文。
中      華      民      國    九十      年      四      月     十六     日
                                      臺灣臺北地方法院交通法庭
                                          法  官  李  麗  玲
右正本證明與原本無異。
如不服本裁定，應於裁定送達後五日內向本院提出抗告狀。
                                          書記官  江  虹  儀
中      華      民      國    九十      年      四       月    十六    日


司法院資訊處製作；財團法人民間司法改革基金會備份。
